臺灣臺中地方法院刑事判決　　　　　　　96年度易字第5417號
公　訴　人　臺灣臺中地方法院檢察署檢察官
被　　　告　乙○○
上列被告因妨害名譽案件，經檢察官提起公訴（96年度偵字第18
917號），本院判決如下：
    主    文
乙○○無罪。
    理    由
一、公訴意旨略以：被告乙○○因其母林春美與舅舅甲○○之間
    發生傷害糾紛，竟基於公然侮辱之犯意，於民國（下同）96
    年6月6日零時32分許，在臺中縣沙鹿鎮○○○街61號甲○○
    所有工廠的前面馬路上，公然對乙○○稱「我打狗才有夠力
    ，你知道你是狗哦」言詞，侮辱甲○○。因認被告乙○○涉
    犯刑法第309條第1項之公然侮辱罪嫌云云。
二、按犯罪事實應依證據認定之，無證據不得認定犯罪事實。又
    不能證明被告犯罪者，應諭知無罪之判決，刑事訴訟法第
    154條第2項、第301條第1項定有明文。次按「刑事訴訟法第
    一百六十一條已於九十一年二月八日修正公布，其第一項規
    定：檢察官就被告犯罪事實，應負舉證責任，並指出證明之
    方法。因此，檢察官對於起訴之犯罪事實，應負提出之證據
    及說服之實質舉證責任。倘其所提出之證據，不足為被告有
    罪之積極證明，或其指出之證明方法，無從說服法院以形成
    被告有罪之心證，基於無罪推定之原則，自應為被告無罪判
    決之諭知。本件原審審判時，修正之刑事訴訟法關於舉證責
    任之規定，已經公布施行，檢察官仍未提出適合於證明犯罪
    事實之積極證據，並說明其證據方法與待證事實之關係；原
    審對於卷內訴訟資料，復已逐一剖析，參互審酌，仍無從獲
    得有罪之心證，因而維持第一審諭知無罪之判決，於法洵無
    違誤」，最高法院92年臺上字第128號判例可資參照。又按
    事實之認定，應憑證據，如未能發現相當證據或證據不足以
    証明，自不能以推測或擬制之方法，以為裁判之基礎，最高
    法院40年臺上字第86號判例均著有明文。
三、本案證據能力之說明按「被告以外之人於審判外之陳述，雖
    不符前4條（指刑事訴訟法第159條之1至第159條之4）之規
    定，而經當事人於審判程序同意作為證據，法院審酌該言詞
    陳述或書面陳述作成之情況，認為適當者，亦得為證據」，
    又「當事人、代理人或辯護人於法院調查證據時，知有第
    159條第1項不得為證據之情形，而未於言詞辯論終結前聲明
    異議，視為有前項之同意」，刑事訴訟法第159條之5第1項
    、第2項亦有明文。本件被告就檢察官提出之證據之證據能
    力，均未於言詞辯論終結前聲明異議，自視為同意，合先敘
    明。
四、訊據被告乙○○對於上揭時地有在場一節坦承不諱，惟堅決
    否認有公然侮辱之犯行，辯稱：我有說我打狗才有夠力，但
    是我沒有說你知道你是狗的話等語（本院卷第17頁）；公訴
    人認被告涉犯公然侮辱罪嫌，無非以告訴人甲○○之指訴，
    及告訴人甲○○所提出之現場錄音帶及譯文為據。經查：
（一）證人即告訴人甲○○固一再證稱：他（指被告）罵我是狗
      。（法官問：他是否罵你「我打狗才有夠力，你不知道你
      是狗喔？）是的等語（本院卷第9頁），並提出現場錄音
      帶及譯文為據。惟經本院當庭反覆播放現場錄音帶，參諸
      被告當時說「我打狗才有夠力」之前後文，與告訴人當時
      在場之對話內容為：
      「甲：我什麼時候打你老母？阿？我什麼時候打你‥‥？
        乙：會驚嗎？
        甲：我要驚什麼？
        乙：驚什麼？去找警察，笑死人。
        甲：喔，不能找警察？是不是算你很夠力？
        乙：不夠力啦。
        甲：喔。
        乙：我打狗才有夠力。
        甲：喔，你打狗才有夠力喔？那你現在意思是？意思現
            在是說罵我狗嗎？還是怎麼樣？
    一人說：你怎知現在伊說狗‥‥
一人同時說：嘸跟你講，你說的喔‥
    一人說：現在是你自己開嘴講的喔
        甲：喔，這樣喔。
    一人說：我嘸跟你說喔。
        甲：喔，那你是不是再說大聲一點，不然你說什麼意思
            阿？我就聽嘸啊。
    一人說：我家..狗..有罪喔？
        丙：等..等..
        甲：阿？不用這樣說啦。」
       依上揭對話內容，被告稱「不夠力啦，我打狗才有夠力
       」，係回應告訴人所稱「不能去找警察？是不是算你很
       夠力」言語之挑釁、鬥嘴，其陳述重點是告知告訴人自
       己夠力事項，既未指稱告訴人是狗，尚難因被告在現場
       與告訴人對話時，針對告訴人提及之夠力事項，曾回嘴
       稱「我打狗才有夠力」，即認被告已以暗示之方法稱呼
       告訴人是狗；再經本院反覆播放數次，被告並未對告訴
       人表示「你知道你是狗哦」之言詞，是告訴人認被告已
       指稱告訴人是狗乙節，已與事實不符，告訴人之指證述
       內容，已有瑕疵可指；至告訴人於本院履勘時，雖認上
       開錄音帶內容，被告係當場有回稱「你怎知你是狗」云
       云，惟本院經反覆履勘聽聞多次，仍認上開語句內容係
       「你怎知現在伊說狗」，且難以辨識係被告所述，又依
       該句話語之內容稱「伊說」，應係被告以外之其他在場
       人所陳述，是告訴人此部分所述顯非可採。
（二）此外，復查無其他積極證據足資認定被告有公然侮辱告訴
      人之事，此部分應認證據不足證明，爰依法為無罪之諭知
      。至被告聲請傳訊在場證人林正良、廖友杉2人，以證明
      其未辱罵告訴人云云，本件事證已明，上開傳訊核無必要
      ，併此敘明。
據上論斷，應依刑事訴訟法第301條第1項，判決如主文。
中　　華　　民　　國　　96　　年　　12　　月　　25　　日
                  刑事第十庭    法  官  黃家慧
上正本證明與原本無異。
如不服本判決，應於收受送達後10日內向本院提出上訴書狀（應
敘述具體理由並附繕本）。
上訴書狀如未敘述理由，應於上訴期間屆滿後20日內補提理由書
於本院。
                                書記官  陳靖騰
中　　華　　民　　國　　96　　年　　12　　月　　25　　日
